【裁判字號】    95,易,1873
【裁判日期】    951026
【裁判案由】    贓物
【裁判全文】
臺灣板橋地方法院刑事判決              95年度易字第1873號
公  訴  人  臺灣板橋地方法院檢察署檢察官
被      告  乙○○
                    （另案於臺灣臺北監獄士林分監執行）
上列被告因贓物案件，經檢察官提起公訴（95年度偵字第16688
號），本院依簡式審判程序，判決如下：
    主  文
乙○○收受贓物，累犯，處有期徒刑肆月，如易科罰金，以佰
元折算壹日。
    事  實
一、乙○○：(一)於民國89年間，因違反毒品危害防制條例案件，
    經本院以89年度重簡字第1171號判決判處有期徒刑6 月確定
    ，入監執行於91年1 月5 日縮刑期滿執行完畢（構成累犯）
    ；(二)於93年間，復因違反毒品危害防制條例案件，經本院以
    93年度簡字第3318號判決判處有期徒刑6 月確定，送監執行
    於94年7 月1 日執行完畢（亦構成累犯）；(三)於94、95年間
    ，又因違反毒品危害防制條例案件，經臺灣高等法院以94年
    度上易字第1470號判決、本院以95年度訴字第339 、1945號
    判決分別判處有期徒刑9 月、7 月、8 月確定，現送監接續
    執行中。詎其猶不知悔改，明知真實姓名年籍不詳之綽號阿
    華之成年男性友人所持有之諾基亞3310型行動電話1 支（序
    號：000000000000000 號），係來路不明之贓物（該行動電
    話乃係甲○○前於94年11月21日11時許，在臺北縣中和市○
    ○路666 號前，遭2 名真實姓名年籍不詳之成年男子共騎機
    車所搶奪而得之贓物），竟仍基於收受贓物之犯意，於94年
    11月23日17時許（起訴書誤繕為18時許），在臺北縣三重市
    ○○路○ 段75號2 樓1 室之租屋處，收受綽號阿華之成年男
    子所交付之該支乃係贓物之行動電話，並隨即將其內之SIM
    卡丟棄，搭配其自行申辦之行動電話門號0000-000000 號SI
    M 卡使用。嗣因甲○○於遭搶奪後隨即報警，為警循線查獲
    ，始悉上情。
二、案經臺北縣政府警察局移送臺灣板橋地方法院檢察署檢察官
    偵查起訴。
    理  由
一、本案被告乙○○所犯係死刑、無期徒刑、最輕本刑為3 年以
    上有期徒刑以外之罪，其於準備程序中就被訴事實為有罪之
    陳述，經本院告知簡式審判程序之旨，並聽取公訴人、被告
    之意見後，經合議庭裁定由受命法官獨任進行簡式審判程序
    ，合先敘明。
二、上揭犯罪事實，業據被告於本院審理時坦承不諱，復經證人
    即被害人甲○○於警詢時證述明確，且有被告之行動電話門
    號0000-000000 號搭配上開行動電話使用之通聯調閱查詢單
    11紙附卷可稽，足認被告自白與事實相符。本案事證明確，
    被告犯行堪以認定，應依法論科。
三、按行為後法律有變更者，適用行為時之法律。但行為後之法
    律有利於行為人者，適用最有利於行為人之法律，刑法第2
    條第1 項定有明文（刑法第2 條係規範行為後法律變更所生
    新舊法律比較適用之準據法，是刑法第2 條本身雖經修正，
    但該條文既屬適用法律之準據法，本身尚無比較新舊法之問
    題，應逕適用裁判時之刑法第2 條規定以決定適用之刑罰法
    律）。又比較時應就罪刑有關之共犯、未遂犯、想像競合犯
    、牽連犯、連續犯、結合犯，以及累犯加重、自首減輕暨其
    他法定加減（如身分加減）與加減例等一切規定，綜其全部
    罪刑之結果而為比較（最高法院95年第8 次刑事庭會議一、
    (四)之決議要旨參照）。查被告行為後，刑法第33條第5 款有
    關罰金之最低數額、第41條有關易科罰金、第47條有關累犯
    等規定，業於94年2 月2 日修正公布，刑法施行法亦於95年
    6 月14日修正增訂第1 條之1 （有關罰金之最高數額），並
    均自95年7 月1 日起施行，茲就比較情形分述如下：
  (一)刑法第33條第5 款有關罰金之最低數額部分，刑法分則編各
    罪所定罰金之貨幣單位原為銀元，修正前刑法第33條第5 款
    規定：「罰金：（銀元）1 元以上」，而銀元與新臺幣間之
    折算，依現行法規所定貨幣單位折算新臺幣條例規定，以銀
    元1 元折算新臺幣3 元；修正後刑法第33條第5 款則規定：
    「罰金：新臺幣1,000 元以上，以百元計算之」；經比較修
    正前、後之規定，修正後刑法第33條第5 款所定罰金之最低
    數額，較之修正前提高，自以修正前刑法第33條第5 款之規
    定有利於被告。
  (二)刑法施行法第1 條之1 有關罰金之最高數額部分，修正刑法
    係自95年7 月1 日起施行，在此之前，刑法分則編有關罰金
    之貨幣單位係銀元（銀元與新臺幣之折算比例為一比三），
    ，且依刑法分則編應處罰金者，應適用罰金罰鍰提高標準條
    例第1 條、第5 條規定，就72年6 月26日前修正之刑法條文
    ，罰金數額提高2 至10倍，其後修正者則不提高倍數；而修
    正刑法施行後，因刑法第33條第5 款所定罰金之貨幣單位，
    經修正為新臺幣後，刑法分則各罪所定罰金之貨幣單位亦應
    配合修正為新臺幣，為使刑法分則編各罪所定罰金之最高數
    額與刑法修正前趨於一致，乃增訂刑法施行法第1 條之1 ：
    「中華民國94年1 月7 日刑法修正施行後，刑法分則編所定
    罰金之貨幣單位為新臺幣。94年1 月7 日刑法修正時，刑法
    分則編未修正之條文定有罰金者，自94年1 月7 日刑法修正
    施行後，就其所定數額提高為30倍。但72年6 月26日至94年
    1 月7 日新增或修正之條文，就其所定數額提高為3 倍」，
    亦即，自95年7 月1 日起，刑法分則編所定罰金之貨幣單位
    ，由原來之銀元改為新臺幣，且於94年1 月7 日刑法修正時
    （94年1 月7 日係立法院三讀通過之日期），刑法分則編未
    修正之條文定有罰金者，復未於72年6 月26日至94年1 月7
    日修正或新增，自95年7 月1 日起，有關罰金之數額提高為
    30倍。本案被告所犯刑法第349 條第1 項之收受贓物罪，該
    罪有罰金刑之處罰，且該條文於94年1 月7 日刑法修正時未
    經修正，亦未於72年6 月20日至94年1 月7 日間修正過，依
    增訂刑法施行法第1 條之1 規定，其罰金以新臺幣為單位，
    數額應提高30倍。此與修正前之罰金以銀元為單位，適用罰
    金罰鍰提高標準條例第1 條規定，應提高10倍，再經折算為
    新臺幣（銀元與新臺幣之折算比例為一比三），換算結果，
    亦為30倍。從而，刑法分則編各罪所定罰金刑之最高數額，
    於上開規定修正後並無不同，對被告而言，並無不利。
  (三)刑法第41條有關易科罰金之規定，因屬科刑規範事項之變更
    ，其折算標準為裁判時所應諭知，自有就新舊法規定比較之
    必要，行為時即修正前刑法第41條第1 項前段規定：「犯最
    重本刑為5 年以下有期徒刑以下之刑之罪，而受6 個月以下
    有期徒刑或拘役之宣告，因身體、教育、職業、家庭之關係
    或其他正當事由，執行顯有困難者，得以1 元以上3 元以下
    折算1 日，易科罰金」，而被告行為時之易科罰金折算標準
    ，依修正前罰金罰鍰提高標準條例第2 條前段（現已刪除）
    規定，就其原定數額提高為100 倍折算1 日，則被告行為時
    之易科罰金折算標準，應以銀元300 元折算1 日，經折算為
    新臺幣後，應係以新臺幣900 元折算為1 日。裁判時即修正
    後刑法第41條第1 項前段則規定：「犯最重本刑為5 年以下
    有期徒刑以下之刑之罪，而受6 個月以下有期徒刑或拘役之
    宣告者，得以新臺幣1,000 元、2,000 元或3,000 元折算1
    日，易科罰金」，比較修正前、後之易科罰金折算標準，以
    行為時即修正前之規定，較有利於被告。
  (四)刑法第47條有關累犯之規定，比較修正前、後之規定，可知
    修正前有關累犯之成立，不以再犯之罪係故意犯罪為限，然
    修正後之規定，則以再犯故意犯為成立累犯之要件。換言之
    ，若被告再犯者係故意犯罪，則修正前、後之規定，均成立
    累犯，適用修正前之規定，對於被告並無不利。查本案被告
    係故意再犯本案之罪，依修正前、後之刑法第47條規定，均
    成立累犯，經比較修正前、後之累犯規定，對被告並無不利
    。
  (五)綜合上述各條文修正前、後之比較，可知修正前、後之規定
    ，首就罰金之最高數額（即刑法施行法第1 條之1 ）、累犯
    之修正部分，對被告並無不利；次就罰金之最低數額及易科
    罰金之折算標準，修正後均較修正前提高，此部分修正後之
    規定，顯然不利於被告，是修正後之規定整體而論較不利於
    被告，揆諸前揭最高法院決議所揭示之罪刑綜合比較原則，
    依刑法第2 條第1 項前段之規定，自應整體適用行為時即修
    正前之規定處斷。
四、核被告所為，係犯刑法第349 條第1 項之收受贓物罪。被告
    收受前開贓物之時間乃係94年11月23日17時許，業據被告於
    警詢及本院審理時供明在卷，起訴書誤繕為該日18時許，尚
    有誤會，應予更正。又被告有如事實一、(一)及(二)所示之犯罪
    科刑及執行情形，有臺灣高等法院被告前案紀錄表在卷可稽
    ，其於有期徒刑執行完畢後5 年內，再犯本案有期徒刑以上
    之罪，為累犯，應依修正前刑法第47條之規定，加重其刑。
    爰審酌被告有如事實所示之前科，有卷附之臺灣高等法院被
    告前案紀錄表可佐，素行不佳，猶不思正當工作以獲取財物
    ，妄想以收受贓物之手段以圖不勞而獲，觀念偏差，有待矯
    治，兼衡其所收受贓物之款項，因此造成被害人覓回失物之
    困難，及其犯後坦承犯行，尚知悔悟等一切情狀，量處如主
    文所示之刑，並依修正前刑法第41條第1 項前段、修正前罰
    金罰鍰提高標準條例第2 條之規定，諭知易科罰金之折算標
    準，以資懲儆（依最高法院95年度第8 次刑事庭會議決議六
    、(一)之意旨，新刑法第57條之規定，為法院就刑之裁量審認
    標準見解之明文化，非屬法律之變更，無新舊法比較適用之
    問題）。
據上論斷，應依刑事訴訟法第273 條之1 第1 項、第299 條第1
項前段，刑法第2 條第1 項前段、第349 條第1 項、修正前刑法
第47條、第41條第1 項前段，罰金罰鍰提高標準條例第1 條前段
、修正前罰金罰鍰提高標準條例第2 條，判決如主文。
本案經檢察官郭季青到庭執行職務。
中    華    民    國    95    年    10    月    26    日
                  刑事第十九庭  法  官  鄧雅心
以上正本證明與原本無異。
如不服本判決應於送達後10日內向本院提出上訴狀。
                                書記官  王小芬
中    華    民    國    95    年    10    月    26    日
附錄本案論罪科刑法條
中華民國刑法第三百四十九條
收受贓物者，處三年以下有期徒刑、拘役或五百元以下罰金。
搬運、寄藏、故買贓物或為牙保者，處五年以下有期徒刑、拘役
或科或併科一千元以下罰金。
因贓物變得之財物，以贓物論。


司法院資訊處製作；財團法人民間司法改革基金會備份。
